臺灣新北地方法院刑事判決
111年度金訴字第236號
公  訴  人  臺灣新北地方檢察署檢察官
被      告  邱鈺婷


上列被告因違反洗錢防制法等案件，經檢察官提起公訴（110年
度偵字第31257號、第35994號），本院合議庭裁定改行簡式審判
程序，判決如下：
    主  文
邱鈺婷幫助犯洗錢防制法第十四條第一項之洗錢罪，處有期徒刑
貳月，併科罰金新臺幣壹萬元，罰金如易服勞役，以新臺幣壹仟
元折算壹日。
    事  實
一、邱鈺婷依一般社會生活之通常經驗，應可預見提供金融帳戶
    予不相識之人，可能作為幫助詐欺之人收取不法所得之用，
    並得以迂迴隱密方式轉移所提款項，製造資金在金融機構移
    動紀錄軌跡之斷點，以掩飾資金來源及去向，竟仍不違背其
    本意，基於幫助洗錢及幫助詐欺取財之不確定故意，於民國
    110年5月28日14時26分許，在位於臺北市○○區○○路00號之統
    一超商便利商店公館門市，將其中國信託商業銀行帳號000-
    000000000000號帳戶之金融卡，以交貨便店到店之方式，寄
    出予真實姓名、年籍資料不詳，自稱「若榆」（下稱「若榆
    」，尚無從證明係三人以上或組織犯罪）之成年人收受使用
    ，並另以通訊軟體告知密碼，而容任該人使用上開帳戶，供
    作向不特定民眾詐欺取財犯罪使用及掩飾資金來源及去向，
    以此方式幫助詐欺之人向他人詐取財物及洗錢。該不詳之人
    取得上開金融帳戶後，即意圖為自己或他人不法所有，基於
    詐欺取財及洗錢之犯意，於附表所示時間，以如附表所示方
    式詐騙如附表所示廖耀威、許穎皓，致渠等信以為真而陷於
    錯誤，分別於附表所示時間轉帳匯款至邱鈺婷上開金融帳戶
    內，旋遭提領一空，以此方式詐欺牟利，並將犯罪所得以現
    金型態轉移，藉此製造金流之斷點，使偵查機關難以追查勾
    稽帳戶金流及贓款來源、去向。嗣廖耀威、許穎皓驚覺受騙
    而報警處理，始悉上情。
二、案經許穎皓訴由新北市政府警察局永和分局暨宜蘭縣政府警
    察局三星分局報告臺灣新北地方檢察署檢察官偵查起訴。
    理  由
一、本案被告邱鈺婷所犯係死刑、無期徒刑、最輕本刑為3年以
    上有期徒刑以外之罪，其於準備程序中就前揭被訴事實為有
    罪之陳述，經受命法官告知簡式審判程序之旨，並聽取公訴
    人、被告之意見後，本院合議庭認為適宜由受命法官獨任進
    行簡式審判程序，依刑事訴訟法第273條之1第1項規定，裁
    定由受命法官獨任進行簡式審判程序。是本案證據之調查，
    依刑事訴訟法第273條之2規定，不受同法第159條第1項、第
    161條之2、第161條之3、第163條之1及第164條至第170條所
    規定證據能力認定及調查方式之限制，合先敘明。　
二、上開事實，業據被告於警詢、偵查及本院準備程序與審理時
    均坦承不諱（見臺灣新北地方檢察署110年度偵字第31257號
    卷《下稱偵一卷》第11頁至第15頁、第59頁至第61頁、同檢察
    署110年度偵字第35994號卷《下稱偵二卷》第7頁至第10頁、
    本院111年度金訴字第236號卷《下稱本院卷》第40頁、第46頁
    、第48頁、第49頁），核與證人即被害人廖耀威、證人即告
    訴人許穎皓於警詢時指證遭詐騙情節相符（偵一卷第23頁至
    第25頁、偵二卷第11頁至第12頁），並有被告上開帳戶之帳
    戶資料及交易明細表、被害人帳戶（帳號詳卷）交易明細表
    、告訴人帳戶（帳號詳卷）存摺封面暨內頁影本、轉帳匯款
    交易明細、通訊軟體對話紀錄各1份附卷可稽（偵一卷第17
    頁至第22頁、第27頁至第37頁、偵二卷第17頁至第30頁、第
    43頁至第45頁、第55頁），足認被告前開任意性自白與事實
    相符，堪以採信。綜上所述，本案事證明確，被告犯行堪以
    認定，應依法論科。
三、論罪：
(一)按刑法第30條之幫助犯，係以行為人主觀上有幫助故意，客
    觀上有幫助行為，即對於犯罪與正犯有共同認識，而以幫助
    意思，對於正犯資以助力，但未參與實行犯罪之行為者而言
    。幫助犯之故意，除需有認識其行為足以幫助他人實現故意
    不法構成要件之「幫助故意」外，尚需具備幫助他人實現該
    特定不法構成要件之「幫助既遂故意」，惟行為人只要概略
    認識該特定犯罪之不法內涵即可，無庸過於瞭解正犯行為之
    細節或具體內容。此即學理上所謂幫助犯之「雙重故意」。
    金融帳戶乃個人理財工具，依我國現狀，申設金融帳戶並無
    任何特殊限制，且可於不同之金融機構申請多數帳戶使用，
    是依一般人之社會通念，若見他人不以自己名義申請帳戶，
    反而收購或借用別人之金融帳戶以供使用，並要求提供提款
    卡及告知密碼，則提供金融帳戶者主觀上如認識該帳戶可能
    作為對方收受、提領特定犯罪所得使用，對方提領後會產生
    遮斷金流以逃避國家追訴、處罰之效果，仍基於幫助之犯意
    ，而提供該帳戶之提款卡及密碼，以利洗錢實行，仍可成立
    一般洗錢罪之幫助犯（最高法院刑事大法庭108年度台上大
    字第3101號裁定意旨參照）。
(二)被告將上開帳戶之金融卡、密碼交予「若榆」，使詐騙行為
    人得持以對告訴人及被害人施以詐術，致渠等陷於錯誤，並
    依指示匯款至上開帳戶，旋遭提領一空，已如上述。被告所
    為固未直接實行詐欺取財、掩飾或隱匿特定犯罪所得之本質
    、來源、去向、所在之構成要件行為，惟其提供本案上開金
    融帳戶之金融卡、密碼予詐騙之人，確對本案詐欺行為人遂
    行詐欺取財、掩飾或隱匿特定犯罪（詐欺取財罪屬洗錢防制
    法第3條第2款之特定犯罪）所得之本質、來源、去向、所在
    資以助力，有利詐欺取財及洗錢之實行。是核被告所為，係
    犯刑法第30條第1項前段、第339條第1項之幫助詐欺取財罪
    及刑法第30條第1項前段、洗錢防制法第2條第2款、第14條
    第1項之幫助洗錢罪。
(三)被告以同一提供上開帳戶之行為，幫助詐欺行為人詐騙告訴
    人及被害人之財物，並均同時觸犯前揭幫助詐欺取財罪及幫
    助洗錢罪，為想像競合犯，應依刑法第55條前段規定，從一
    重之幫助洗錢罪處斷。
(四)至起訴書犯罪事實欄固記載被告交付帳戶之對象為「詐欺集
    團」或「詐騙集團」，然本件並無事證足資認定向被告收取
    之人或實際詐騙之人之真實身分，亦無從得知其等是否實為
    同一人，故無事證足認本件參與詐欺或洗錢犯行之人有三人
    以上或其等所為符合組織犯罪防制條例認定之組織樣態，自
    無三人以上共犯詐欺取財罪或違反組織犯罪條例之情事，附
    此敘明。
四、科刑：
(一)被告係基於幫助之犯意，而並未實際參與詐欺取財及洗錢犯
    行，所犯情節較正犯輕微，為幫助犯，爰依刑法第30條第2
    項規定減輕其刑。
(二)次按犯洗錢防制法第14條、第15條之罪，在偵查或審判中自
    白者，減輕其刑，同法第16條第2項定有明文。本件被告於
    本院審理時，坦承有上開洗錢犯行，應認符合洗錢防制法第
    16條第2項規定，予以減輕其刑，並與前揭減刑事由依刑法
    第70條規定遞減之。
(三)爰以行為人之責任為基礎，審酌被告前曾因幫助詐欺取財案
    件，經本院以109年度簡字第5076號判處有期徒刑拘役18日
    確定，竟又提供上開金融帳戶供他人詐欺取財，助長詐騙財
    產犯罪之風氣，且因其提供個人帳戶，金流不透明，致使執
    法人員難以追查該詐騙集團成員之真實身分，增加被害人尋
    求救濟之困難，並擾亂金融交易往來秩序，危害社會正常交
    易安全，行為應予非難，惟犯後已坦承犯行，並念及被告未
    實際參與詐欺取財之犯行，責難性較小，雖於本院審理時經
    安排調解，惟因告訴人及被害人均未到場而未能達成和解，
    賠償損害等情，有本院報到單可憑，並兼衡其犯罪之手段、
    所幫助詐取財物之金額、其角色分工非居於主導或核心地位
    、其餘前科素行紀錄，及其為大學畢業之智識程度，於審理
    時自陳先前從事美容業，月薪約新臺幣（下同）2萬3,000元
    ，現待業中，未婚無子女，無需扶養之人等語，暨其家庭經
    濟狀況為小康等一切情狀（參見本院卷第49頁審理筆錄、第
    19頁被告戶政資料查詢結果及偵一卷第11頁之警詢筆錄所載
    受詢問人資料欄），量處如主文所示之刑，並就併科罰金部
    分諭知易服勞役之折算標準。又洗錢防制法第14條之法定刑
    度為「7年以下有期徒刑，併科新臺幣5百萬元以下罰金」，
    其最重本刑已逾5年，不符刑法第41條第1項之規定，故毋庸
    諭知易科罰金之折算標準，併此敘明。
六、本件無應沒收之物：
(一)再被告固有將上開帳戶提供他人遂行詐欺取財之犯行，業經
    本院認定如前，然被告於偵查及本院準備程序均陳稱：伊沒
    有收到任何報酬等語（偵一卷第60頁、本院卷第40頁），而
    依卷內事證亦無證據足證被告交付帳戶供他人使用係受有報
    酬，或實際已獲取詐欺犯罪之所得，是依罪證有疑利益歸於
    被告之原則，難認被告有因本案犯行而有犯罪所得，故應認
    本案尚無犯罪所得應予宣告沒收。另未扣案之其餘贓款部分
    ，卷內並無其他證據可證明被告有實際取得該等贓款，自無
    從對被告宣告沒收。
(二)末按犯第14條之罪，其所移轉、變更、掩飾、隱匿、收受、
    取得、持有、使用之財物或財產上利益，沒收之，固為洗錢
    防制法第18條第1項前段所明定，惟本案被告所為係洗錢防
    制法第14條第1項洗錢罪之幫助犯，其犯罪態樣與實施犯罪
    之正犯有異，所處罰者乃其提供助力之行為本身，而非正犯
    實施犯罪之行為，因此幫助犯不適用責任共同之原則，對於
    正犯所移轉、變更、掩飾、隱匿、收受、取得、持有、使用
    之財物或財產上利益，自毋庸為沒收之宣告，併此敘明。
據上論斷，應依刑事訴訟法第299條第1項前段（依刑事判決精簡
原則，僅記載程序法條文），判決如主文。
本案經檢察官洪三峯偵查起訴，由檢察官吳宗光到庭執行公訴。
中　　華　　民　　國　　111 　年　　5 　　月　　18　　日
                  刑事第十三庭  法　官  林建良   
上列正本證明與原本無異。
如不服本判決，應於判決送達後20日內敘明上訴理由，向本院提
出上訴狀 (應附繕本) ，上訴於臺灣高等法院。其未敘述上訴理
由者，應於上訴期間屆滿後20日內向本院補提理由書「切勿逕送
上級法院」。
                                書記官  陳昇宏　　　　　
中　　華　　民　　國　　111 　年　　5 　　月　　19　　日
附錄本案論罪科刑法條全文：
中華民國刑法第30條
（幫助犯及其處罰）
幫助他人實行犯罪行為者，為幫助犯。雖他人不知幫助之情者，
亦同。
幫助犯之處罰，得按正犯之刑減輕之。 

中華民國刑法第339條：
意圖為自己或第三人不法之所有，以詐術使人將本人或第三人之
物交付者，處五年以下有期徒刑、拘役或科或併科五十萬元以下
罰金。
以前項方法得財產上不法之利益或使第三人得之者，亦同。
前二項之未遂犯罰之。
　
洗錢防制法第2條：
本法所稱洗錢，指下列行為：
一、意圖掩飾或隱匿特定犯罪所得來源，或使他人逃避刑事追訴
    ，而移轉或變更特定犯罪所得。
二、掩飾或隱匿特定犯罪所得之本質、來源、去向、所在、所有
    權、處分權或其他權益者。
三、收受、持有或使用他人之特定犯罪所得。
　
洗錢防制法第14條：
有第二條各款所列洗錢行為者，處七年以下有期徒刑，併科新臺
幣五百萬元以下罰金。
前項之未遂犯罰之。
前二項情形，不得科以超過其特定犯罪所定最重本刑之刑。 

附表：
編號 對象 詐騙時間 詐騙方式 匯款時間 匯款金額(新臺幣) 1 廖耀威 110年5月30日13時34分許 假冒購物網站客服人員致電廖耀威佯稱因網站人員疏失須取消訂單云云，致廖耀威陷於錯誤，依指示匯款 110年5月30日19時59分許 1萬2,123元 2 許穎皓(提告) 110年5月30日20時2分許 假冒網路電商業者客服人員致電許穎皓佯稱因銀行錯誤設定云云，致許穎皓陷於錯誤，依指示匯款 110年5月30日20時3分許 2萬9,985 元